【裁判字號】    97,易,622
【裁判日期】    970715
【裁判案由】    電子遊戲場業管理條例等
【裁判全文】
臺灣臺北地方法院刑事判決               97年度易字第622號
公  訴  人  臺灣臺北地方法院檢察署檢察官
被      告  甲○○
上列被告因違反電子遊戲場業管理條例等案件，經檢察官聲請簡
易判決處刑（97年度撤緩偵字第10號），本院認不宜以簡易判決
處刑，改依通常程序審理，並判決如下：
    主  文
甲○○共同違反未依規定辦理營利事業登記者，不得經營電子遊
戲場業之規定，處拘役肆拾日，如易科罰金以新台幣壹仟元折算
壹日，緩刑貳年。扣案之電子遊戲機「大舞台」、「滿貫大亨」
、「神秘列車」各壹台（均含ＩＣ板壹片）、新台幣伍仟柒佰元
均沒收。
    事  實
一、甲○○係位於臺北縣新店市○○路○段一八五號「傑森洗車
    場」負責人，明知未依電子遊戲場業管理條例規定向主管機
    關申請辦理營利事業登記，不得經營電子遊戲場業，而其所
    經營之「傑森洗車場」並未辦理電子遊戲場業之營利事業登
    記，竟與真實姓名年籍均不詳、自稱「阿明」之成年男子，
    共同基於犯意聯絡，自民國九十七年二月起，由該名自稱「
    阿明」之成年男子提供電子遊戲機「大舞台」、「滿貫大亨
    」、「神秘列車」各一台（各含ＩＣ板一片），擺放在甲○
    ○所經營之上開「傑森洗車場」儲藏室內，供不特定人以投
    入新臺幣（下同）十元硬幣押注，押中者，可獲得機台內依
    倍數退出之硬幣，未押中者，所投入硬幣（賭資）則歸甲○
    ○及「阿明」所有，以此方式供人把玩、賭博財物，且經營
    電子遊戲場業務。嗣於九十七年三月十四日二十一時三十分
    許，為警在上開「傑森洗車場」查獲上開電子遊戲機共三台
    （含ＩＣ板共三片），並自該機台內扣得甲○○與自稱「阿
    明」之成年男子所共有之賭資五千七百元。
二、案經臺北縣警察局新店分局報請臺灣臺北地方法院檢察署檢
    察官偵查後聲請簡易判決處刑，本院認不宜以簡易判決處刑
    ，改依通常訴訟程序審理。
    理  由
一、程序部分：
    (一)按檢察官聲請以簡易判決處刑之案件，經法院認為有刑事
      訴訟法第四百五十一條之一第四項但書之情形者，應適用
      通常程序審判之，同法第四百五十二條定有明文，經查，
      本件被告被訴公共危險一案，本院認檢察官之聲請有刑事
      訴訟法第四百五十一條之一第四項但書所定之事由，不宜
      以簡易判決處刑，爰依刑事訴訟法第四百五十二條之規定
      ，改用通常程序審判之。
    (二)證據能力方面：按被告以外之人於審判外之言詞或書面陳
      述，除法律有規定者外，不得作為證據，刑事訴訟法第一
      百五十九條第一項定有明文；復按被告以外之人於審判外
      之陳述，雖不符前四條之規定，而經當事人於審判程序同
      意作為證據，法院審酌該言詞陳述或書面陳述作成時之情
      況，認為適當者，亦得為證據，同法第一百五十九條之五
      第一項規定甚明。本案據以認定被告犯罪事實之證據，部
      分屬於傳聞證據，惟因被告及公訴人對於該等傳聞證據均
      同意作為證據，本院審酌該等傳聞證據作成之情況，亦無
      違法或不當情事，因而認為適當，故依刑事訴訟法第一百
      五十九條之五第一項規定，該等傳聞證據均具備證據能力
      而得作為證據，合先敘明。
二、訊據被告甲○○固坦承有於上開時、地擺設前揭電動賭博機
    具而為警查獲之事實，惟辯稱：電子遊戲機是放在儲放材料
    的地方，與洗車區隔開，一般客人不能進入，所以擺放到現
    在只有其自己跟員工曾經玩過，沒有讓其他人把玩過等語。
    經查：
    (一)被告於九十七年二月間至同年三月十四日為警查獲之時，
      在伊所開設之「傑森洗車場」內擺設上開電動機具供不特
      定人把玩，所得款項與「阿明」平分，「阿明」每個星期
      來分一次帳等情，業據伊於警詢、偵訊中自白不諱（見偵
      卷第十六頁、第五十九頁），核與證人即至現場查獲被告
      之臺北縣政府警察局新店分局碧潭派出所員警乙○○於本
      院審理時證稱：被告確有在其所經營之上開「傑森洗車場
      」內擺放電子遊戲機三台，供不特定人把玩等語相符（見
      本院九十七年三月十七日審理筆錄），足徵被告前開於警
      詢、偵查中之任意性自白核與事實相符，應堪採信，被告
      於本院審理時翻異案發時之供述，依經驗法則，案發當時
      之供述較少權衡利害得失或受他人干預，比之事後翻異之
      詞，自較為可採。
    (二)次查，本件為警查獲時，現場所擺置之賭博性電動機具三
      台均已插上電源，螢幕清晰，處於供玩狀態，並於上開電
      動機具內扣得硬幣五百七十枚，業據證人乙○○到庭證述
      甚詳（見同上審理筆錄），被告亦自承曾供其他人把玩（
      見本院九十七年七月一日審理筆錄），堪信上開電動機具
      於九十七年二月間擺設後，迄同年三月十四日二十一時三
      十分許被查獲之際，被告顯有對外營業並已供不特定之人
      把玩之事實甚明。此外，並有臺北縣政府警察局新店分局
      碧潭派出所臨檢紀錄表、扣押物品目錄表、受理各類案件
      紀錄表各一份及查獲照片九張附卷可稽，以及扣案且被告
      自承為共犯「阿明」所有之電子遊戲機「大舞台」、「滿
      貫大亨」、「神秘列車」各一台（各含ＩＣ板一片）及現
      金五千七百元可資佐證，從而，已足認上開機具確為被告
      與「阿明」共同擺設且已供不特定他人把玩。
    (三)賭客於被告所經營之「傑森洗車場」把玩賭博性電動玩具
      ，係以投入十元硬幣後下注押分，與前揭電動機台押注對
      賭，如押中則可獲得不定倍數之硬幣，如未押中，則失所
      押之硬幣，業據被告於警詢、本院審理時均供承不諱，是
      以賭客押注後之決定輸贏，純靠運氣，不須技巧，是此種
      決定輸贏之方式，即具有射倖性，自屬灼然。
    (四)至於被告雖僅擺設三台電動機具，惟按電子遊戲場業管理
      條例第十五條規定：「未依本條例規定辦理營利事業登記
      者，不得經營電子遊戲場業。」，違反該條之規定者，處
      行為人一年以下有期徒刑、拘役或科或併科五十萬元以上
      二百五十萬元以下罰金，復為同條例第二十二條所明定。
      另依同條例第四條第一項規定：「本條例所稱電子遊戲機
      ，指利用電、電子、電腦、機械或其他類似方式操縱，以
      產生或顯示聲光影像、圖案、動作之遊樂機具，或利用上
      述方式操縱鋼珠或鋼片發射之遊樂機具。但未具影像、圖
      案，僅供兒童騎乘者，不包括在內。」觀之，只須符合上
      開所謂「利用電、電子、電腦、機械或其他類似方式操縱
      ，以產生或顯示聲光影像、圖案、動作之遊樂機具，或利
      用上述方式操縱鋼珠或鋼片發射之遊樂機具，具有影像、
      圖案、且非僅供兒童騎乘者」，即屬該條例所稱之電子遊
      戲機，至同條第二項所謂之「前項電子遊戲機不得有賭博
      或妨害風化之設計及裝置」及同條例第三條有關「本條例
      所稱電子遊戲場業，指設置電子遊戲機供不特定人益智娛
      樂之營利事業」之規定，旨在維護社會安寧、善良風俗、
      公共安全及國民身心健康，將電子遊戲場業納入行政機關
      之有效管理，對電子遊戲機之設計及裝置，特設之禁止規
      定，並非謂有此設計及裝置者，即非屬電子遊戲機。如有
      違反，本諸舉輕明重之法理，除應依該條例第二十二條之
      規定論處外，更應依刑法相關罪章（賭博或妨害風化）予
      以追訴處罰，非謂電子遊戲機如有賭博或妨害風化之設計
      及裝置者，即無該條例之適用，否則，經營益智娛樂之營
      利事業予以管理，擺設賭博或妨害風化設計及裝置之電子
      遊戲機供人打玩營業者，反不予管理，豈符立法本意，故
      未依該條例規定辦理營利事業登記而經營電子遊戲場業者
      ，不論其擺設之電子遊戲機是否經中央主管機關評鑑、分
      類及公告，是否有賭博及妨害風化之設計及裝置，均屬違
      反該條例第十五條之規定，應依同條例第二十二條處罰。
      次按所謂電子遊戲場「業」，指「業務」而言。刑法上所
      謂業務，係以事實上執行業務者為標準，指以反覆同種類
      之行為為目的之社會的活動而言；執行此項業務，縱令欠
      缺形式上之條件，仍無礙於業務之性質。因此不論該事業
      是否「專營」電子遊戲場業，亦不問經營是否需達「一定
      之規模」，即使於原本所營事業外，兼營電子遊戲場業，
      或所經營之電子遊戲場不具相當之規模，亦無礙於電子遊
      戲場業管理條例相關規定之適用。故商業登記法第四條所
      規定之小規模商業，縱得免依該法申請商業登記，但如未
      依電子遊戲場業管理條例辦理營利事業登記，仍不得經營
      電子遊戲場業，自不待言，否則，業主為逃避該條例之規
      範、處罰，儘可以「兼營」或「小規模」等經營方式為之
      ，將出現管理及規範上之漏洞，反而無法有效達成立法之
      目的，亦與電子遊戲場業管理條例之立法意旨有違（最高
      法院九十年度台非字第二七六號、第二九九號、第三０二
      號判決參照）。是揆之前開見解，本件查獲之「大舞台」
      、「滿貫大亨」、「神秘列車」等均為電子遊戲場業管理
      條例第四條第一項所稱之電子遊戲機。從而，被告自九十
      七年二月間起開始擺設本件所查獲之電動玩具遊戲機三台
      供不特定人把玩而經營電子遊戲場業務之行為，堪可認定
      。
    (五)綜上所述，本件事證明確，被告犯行已經證明，應依法論
      科。
四、核被告所為，係違反電子遊戲場業管理條例第十五條之規定
    ，應依同條例第二十二條之規定論處，及犯刑法第二百六十
    六條第一項前段之在公眾得出入之場所賭博罪。其與真實姓
    名年籍不詳、綽號「阿明」之成年男子，有犯意之聯絡與行
    為之分擔，為共同正犯。又被告所犯電子遊戲場業管理條例
    第十五條及第二十二條之規定，其罪質本具有反覆實施同一
    行為之特性，是以被告於上開期間內未辦理營利事業登記經
    營電子遊戲場業而觸犯電子遊戲場業管理條例第二十二條之
    罪，僅構成實質一罪之單一犯罪；又其以扣案電子遊戲機與
    不特定賭客對賭之賭博行為，於自然概念上雖屬數行為，然
    依本件具體狀況，被告係以營業之意思未經許可經營電子遊
    戲場擺設上開電子遊戲機而與不特定賭客對賭，而屬基於營
    業動機之單一犯罪計劃賡續所為之集合行為，所侵害之法益
    並均屬相同之社會法益，於法律評價上為集合犯，而屬包括
    一罪之實質上一罪，而仍論以一罪為己足。又被告擺設電子
    遊戲機插電營業違法經營與以該機具與客人對賭係屬一個行
    為，其以一行為同時觸犯電子遊戲場業管理條例第二十二條
    之違法經營電子遊戲場業罪及刑法第二百六十六條第一項前
    段之賭博罪，為想像競合犯，應從較重之電子遊戲場業管理
    條例第二十二條之違法經營電子遊戲場業罪論處。爰審酌被
    告經營洗車場不思賺取正當收入，竟擺放電子遊戲機具，經
    營其本不得經營之項目，惟擺設電動賭博機具經營之期間非
    長（僅月餘）、擺設電子遊戲機台之數量有三台，擺放時間
    非長、所生危害尚非嚴重等一切情狀，量處如主文所示之刑
    ，並諭知易科罰金之折算標準，以資懲儆。復查被告前未曾
    受有期徒刑以上刑之宣告，有卷附之臺灣高等法院被告前案
    紀錄表可按，其經此起訴審判程序，當能知所警惕而信無再
    犯之虞，本院認所宣告之刑以暫不執行為適當，併諭知緩刑
    二年，以啟自新。扣案之電子遊戲機「大舞台」、「滿貫大
    亨」、「神秘列車」各一台（各含ＩＣ板一片），均係當場
    賭博器具，而查獲之現金五千七百元為賭檯處（即電子遊戲
    機）之財物，不問屬於犯人與否，均依刑法第二百六十六條
    第二項規定，宣告沒收。
五、據上論斷，應依刑事訴訟法第四百五十二條、第二百八十四
    條之一、第二百九十九條第一項前段，電子遊戲場業管理條
    例第十五條、第二十二條，刑法第十一條前段、第二十八條
    、第二百六十六條第一項前段、第二項、第五十五條、第四
    十一條第一項前段、第七十四條第一項第一款，刑法施行法
    第一條之一第一項、第二項，判決如主文。
本案經檢察官郭麗娟到庭執行職務。
中    華    民    國    97    年    7     月    15    日
                  刑事第五庭    法  官  何俏美
上正本證明與原本無異。
如不服本判決，應於判決送達後10日內向本院提出上訴狀 (應抄
附繕本)。
                                書記官  林曉郁
中    華    民    國    97    年    7     月    15    日
附錄本案論罪科刑法條全文：
電子遊戲場業管理條例第15條
未依本條例規定辦理營利事業登記者，不得經營電子遊戲場業。
電子遊戲場業管理條例第22條
違反第15條規定者，處行為人1年以下有期徒刑、拘役或科或併
科新台幣 50 萬元以上 250 萬元以下罰金。
中華民國刑法第266條（普通賭博罪與沒收物）
在公共場所或公眾得出入之場所賭博財物者，處1千元以下罰金
。但以供人暫時娛樂之物為賭者，不在此限。
當場賭博之器具與在賭檯或兌換籌碼處之財物，不問屬於犯人與
否，沒收之。


司法院資訊處製作；財團法人民間司法改革基金會備份。
